臺灣嘉義地方法院民事裁定
111年度監宣字第293號
聲  請  人  侯森茂  

相  對  人  侯蓮芳  



關  係  人  侯永順  

上列當事人間請求監護宣告事件，本院裁定如下：
    主  文
宣告侯蓮芳（男、民國00年00月00日生、身分證統一編號：Z000
000000號）為受監護宣告之人。
選定侯森茂（男、民國00年0月00日生、身分證統一編號：Z0000
00000號）為受監護宣告人侯蓮芳之監護人。
指定侯永順（男、民國00年0月00日生、身分證統一編號：Z0000
00000號）為會同開具財產清冊之人。
聲請程序費用新臺幣壹仟元由受監護宣告之人侯蓮芳負擔。
    理  由
一、聲請意旨略以：聲請人為相對人之弟，相對人於民國99年間
    癱瘓且罹患失智症，長期臥床無法與人溝通，致不能為意思
    表示或受意思表示（或不能辨識意思表示之效果），有身心
    障礙證明可查。為此，爰依民法第14條、第1110條、第1111
    條及家事事件法第164條規定，請求裁定相對人為受監護宣
    告之人，並選定侯森茂為監護人，暨指定侯永順為會同開具
    財清冊之人等語。
二、按對於因精神障礙或其他心智缺陷，致不能為意思表示或受
    意思表示，或不能辨識其意思表示之效果者，法院得因本人
    、配偶、四親等內之親屬、最近一年有同居事實之其他親屬
    、檢察官、主管機關或社會福利機構之聲請，為監護之宣告
    ；受監護宣告之人應置監護人。法院為監護之宣告時，應依
    職權就配偶、四親等內之親屬、最近一年有同居事實之其他
    親屬、主管機關、社會福利機構或其他適當之人選定一人或
    數人為監護人，並同時指定會同開具財產清冊之人。法院為
    前項選定及指定前，得命主管機關或社會福利機構進行訪視
    ，提出調查報告及建議。監護之聲請人或利害關係人亦得提
    出相關資料或證據，供法院斟酌。法院選定監護人時，應依
    受監護宣告之人之最佳利益，優先考量受監護宣告之人之意
    見，審酌一切情狀，並注意下列事項：㈠受監護宣告之人之
    身心狀態與生活及財產狀況。㈡受監護宣告之人與其配偶、
    子女或其他共同生活之人間之情感狀況。㈢監護人之職業、
    經歷、意見及其與受監護宣告之人之利害關係。㈣法人為監
    護人時，其事業之種類與內容，法人及其代表人與受監護宣
    告之人之利害關係。民法第14條第1項、第1110條、第1111
    條、第1111條之1分別定有明文。
三、經查，聲請人主張之事實，業據提出身心障礙證明、戶籍謄
    本附卷可稽。嗣經本院囑託衛生福利部朴子醫院李政峰醫師
    為鑑定結果略以：侯蓮芳因患失智症，目前語言認知功能、
    計算能力、記憶能力、判斷能力及抽象思考能力嚴重受損，
    無法適當與人互動，也無法自由表達其意願，已因其他心智
    欠缺致不能為意思表示或不能受意思表示，或不能辨識意思
    表示之效果等情，有精神鑑定報告書在卷可參。本院審酌上
    開鑑定意見，認相對人已不能為意思表示或不能受意思表示
    ，或不能辨識意思表示之效果，從而聲請人聲請對相對人為
    監護之宣告，為有理由，應予准許。
四、本件相對人既受監護之宣告，自應為其選定監護人及指定會
    同開具財產清冊之人。查相對人未婚無子女，父母均已過世
    ，最近親屬為兄弟姊妹共6人，有親屬系統表、戶籍謄本之
    記載可查。聲請人及關係人侯永順均為相對人之弟，其等分
    別表示同意擔任相對人之監護人、會同開具財產清冊之人等
    情，有其等簽立之親屬同意書在卷可查。本院參酌侯森茂、
    侯永順為相對人至親及其等之意願、其餘兄弟姊妹之意見，
    認由侯森茂任相對人之監護人，最能符合受監護宣告之人之
    最佳利益，爰選定侯森茂為相對人之監護人，並指定侯永順
    為會同開具財產清冊之人。
五、末按民法第1113條準用同法第1099條、第1099條之1之規定
    ，監護開始時，監護人對於受監護人之財產，應依規定會同
    遺囑指定、當地直轄市、縣（市）政府指派或法院指定之人
    ，於二個月內開具財產清冊，並陳報法院；於前條之財產清
    冊開具完成並陳報法院前，監護人對於受監護人之財產，僅
    得為管理上必要之行為。本件侯森茂既任相對人之監護人，
    其於監護開始時，對於相對人之財產，自應依前揭規定會同
    開具財產清冊之人即侯永順於二個月內開具財產清冊並陳報
    法院，併此敘明。
六、依家事事件法第164條第2項，裁定如主文。
中　　華　　民　　國　　111 　年　　11　　月　　10　　日
                  家事法庭    法　官  洪嘉蘭           
以上正本係照原本作成。
如對本裁定抗告，須於裁定送達後10日之不變期間內，向本院提
出抗告狀，並繳納抗告費新臺幣1,000元。
中　　華　　民　　國　　111 　年　　11　　月　　10　　日
                              書記官　林玫熹